臺灣新北地方法院民事判決
111年度簡上字第52號
上  訴  人  王平河
被  上訴人  許俊雄
上列當事人間請求侵權行為損害賠償事件，上訴人對於中華民國
110年11月5日本院板橋簡易庭110年度板簡字第1143號第一審判
決提起上訴，經本院於111年7月6日言詞辯論終結，判決如下：
    主      文
原判決關於駁回上訴人後開之訴部分，暨訴訟費用（除確定部分
外）之裁判均廢棄。
前開廢棄部分，被上訴人應再給付上訴人新臺幣肆萬柒仟陸佰元
，及自民國一百零九年十二月二十八日起至清償日止，按年息百
分之五計算之利息。
其餘上訴駁回。
第一（除確定部分外）、二審訴訟費用由被上訴人負擔十分之四
，餘由上訴人負擔。
    事實及理由
一、上訴人於原審起訴及上訴主張：被上訴人因與上訴人有財務
    糾紛，竟基於傷害之犯意，於民國109年3月14日22時50分許
    ，在上訴人位在新北市○○區○○街000號住處，徒手毆打上訴
    人頭部及身體，致上訴人受有頭部挫傷併蜘蛛網膜下腔出血
    、嘴唇撕裂傷、雙眼鈍挫傷、左眼結膜下出血、腹壁、胸壁
    挫傷、多處擦傷等傷害（下稱系爭傷害）。被上訴人另基於
    公然侮辱之犯意，於 109年4月8日17時46分許，至上訴人所
    承租新北市○○區○○街 000號之工廠外，以噴漆在該工廠鐵門
    上書寫「垃圾人、王八蛋平河還錢」等文字，足以貶損上訴
    人之人格及社會評價。上訴人因系爭傷害而支出醫療費用新
    臺幣（下同）12,859元、受有不能工作損失9萬元及請求精
    神慰撫金12萬元。上訴人因系爭傷害，經醫囑應在家休養，
    且上訴人亦確實在家休養近2個月無法外出工作擺攤，每月
    工作損失45,000元，合計損失9萬元；再精神慰損金部分，
    原審認被上訴人收入不固定，然被上訴人為裝潢工作之包工
    頭，月收入約10餘萬元，且資產除名下一房子及車子外，亦
    在三峽區為其子女各購置房產，原審就被上訴人所為傷害及
    公然侮辱所判之慰撫金不符比例原則。為此，爰依侵權行為
    之法律關係提起本件訴訟，並聲明：被告應給付原告222,85
    9元，及自刑事附帶民事起訴狀繕本送達翌日起至清償日止
    ，按年息百分之5計算之利息（原審為上訴人一部勝訴、一
    部敗訴判決，即判決被上訴人應給付上訴人62,859元，及自
    109年12月28日起至清償日止，按年息百分之5計算之利息，
    並駁回上訴人其餘之訴，上訴人就其敗訴部分不服提起上訴
    ，至於被上訴人敗訴部分，則未據上訴而告確定）。並上訴
    聲明：㈠原判決關於駁回上訴人後開之訴部分廢棄。㈡前開廢
    棄部分，被上訴人應再給付上訴人12萬元，及自109年12月2
    8日起至清償日止，按年息百分之5計算之利息。
二、被上訴人則以：伊借了很多錢給上訴人，均未收利息，只希
    望上訴人清償本金，但上訴人均未清償，伊忍不住才動手，
    伊很生氣，上訴人還去越南店等語資為抗辯，聲明：駁回上
    訴。
三、本院之判斷：
  ㈠上訴人主張：被上訴人對其有傷害、公然侮辱（下合稱系爭
    侵權行為），且系爭侵權行為與系爭傷害及名譽權受侵害間
    具有相當因果關係之事實，為被上訴人所不爭執，且被上訴
    人因對上訴人為系爭侵權行為，業經本院刑事庭以109年度
    簡字第6825號刑事簡易判決判處犯傷害罪及公然侮辱罪確定
    等情，有上開刑事簡易判決、臺灣高等法院被告前案紀錄表
    附卷可參（見原審卷第13至15頁；限閱卷），堪信為真實。
    是被上訴人自應負因故意不法侵害上訴人權利之侵權行為損
    害賠償責任甚明。
  ㈡按因故意或過失，不法侵害他人之權利者，負損害賠償責任
    ；另不法侵害他人之身體或健康者，對於被害人因此喪失或
    減少勞動能力或增加生活上之需要時，應負損害賠償責任；
    又不法侵害他人之身體、健康、名譽、自由、信用、隱私、
    貞操，或不法侵害其他人格法益而情節重大者，被害人雖非
    財產上之損害，亦得請求賠償相當之金額，民法第184條第1
    項前段、第193條第1項、第195條第1項前段分別定有明文。
    查，被上訴人既因故意不法侵害上訴人之權利，對於上訴人
    所受損害即應負侵權行為損害賠償責任（就上訴人原審請求
    醫療費12,859元、精神慰損撫金5萬元部分業已確定，不在
    本院上訴審理範圍，附此敘明）。茲就上訴人請求之項目及
    金額分別審酌如下：
  ⒈不能工作之損失：
    上訴人主張因系爭傷害需休養2個月，無法工作，以每月工作收入45,000元計算，共受有工作損失9萬元等語，雖為被上訴人所否認，然依亞東紀醫院診斷證明書上醫囑記載：「病人（即上訴人）於109年3月14日及109年3月16日急診就診，於109年3月16日入住一般病房，於109年3月20日出院。出院後宜在家休養。」等情（見本院卷第57頁），已足認上訴人受傷後確有休養之必要，而就上訴人應休養之期間，復經本院依職權函詢亞東紀念醫院，經該院函覆略以：「⑴依病歷記載，王平河（簡稱病患）因多處外傷於109年3月14日、109年3月16日急診就診。病患於109年3月16日至109年3月20日入住一般病房，於109年3月26日、109年4月14日、109年4月28日神經外科門診就診。⑵依病理判斷，診斷證明書記載合併顱內出血應為109年3月14日就診時所受傷害所致。⑶依醫理判斷，何時可恢復工作應視工作性質而定，一般約需休養3至6個月。」等節，有醫療財團法人徐元智先生醫藥基金會亞東紀念醫院111年4月12日亞病歷字第1110412005號函在卷可佐（見本院卷第63頁），是上開醫院函覆已認定上訴人所受系爭傷害，依工作性質不同約需休養3至6個月，則本院審酌上訴人之所受之系爭傷害，及上訴人受傷時之職業為擺攤之情，業經上訴人陳明在卷(見本院卷第52頁)，並有其擺攤工作之照片可佐（見本院卷第159、161頁），衡以上訴人從事擺攤工作之性質，誠有外出批貨、擺攤及長時間站立之需要，而其因傷行動不便，自難照常勝任擺攤工作之負擔，顯已影響其一般勞動能力，是上訴人主張其因本件傷害，受有2個月無法工作之損失，即堪採信。又上訴人雖主張其每月擺攤收入為45,000之情，然此為被上訴人所否認，而上訴人並未提出收入證明以實其說，然依一般客觀情形觀察，上訴人至少可從事一般勞動工作，而獲得行政院勞工委員會公布之一般勞工基本工資，且109年度勞工基本工資為23,800元之情，為本院已知之事實，是以上訴人2個月不能工作之損失，應以每月23,800元計算上訴人因傷不能工作之損失，從而，上訴人請求不能工作之損失為47,600元（計算式：23,800元×2月＝47,600元），為有理由，應予准許，逾此部分請求則應予駁回。
  ⒉精神慰撫金部分：
　⑴按不法侵害他人之身體、健康、名譽、自由、信用、隱私、
    貞操，或不法侵害其他人格法益而情節重大者，被害人雖非
    財產上之損害，亦得請求賠償相當之金額，民法第195條第1
    項前段著有規定；民法第195條所謂「相當之金額」，應斟
    酌加害人與被害人雙方之身分、資力與加害程度，及其他各
    種情形核定之（最高法院51年度台上字第223號號裁判意旨
    參照）。經查，上訴人因系爭侵權行為，受有系爭傷害及名
    譽受有侵害等情，已如前述，衡諸上訴人身體所受傷害及名
    譽所受侵害等情形，堪認上訴人確因系爭侵權行為受有精神
    及身體上相當程度之痛苦，則上訴人請求被上訴人賠償精神
    慰撫金，自屬有據。
　⑵本院審酌上訴人為五專畢業、目前從事擺攤工作、名下無不
    動產及車輛，而被上訴人為國中肄業、目前從事室內裝潢、
    月收入不固定、名下有一部車子及房子等情，復參以卷附兩
    造財產所得調件明細表所示之財產所得資料（置於限閱卷）
    ，衡量兩造之身分、地位、資力、教育程度、被上訴人傷害
    及侵害上訴人名譽權之方式以及上訴人身體受傷及名譽受損
    程度致所受精神痛苦程度等一切情狀，本院認上訴人得請求
    被上訴人賠償系爭侵權行為受侵害之慰撫金應以5萬元為適
    當（此即原審判准確定之精神慰撫金之金額），上訴人逾此
    金額而為上訴請求7萬元部分，不應准許。
  ⒊基上，上訴人本件上訴得請求賠償之金額為不能工作之損失4
    7,600元，為有理由，逾此部分請求，則為無理由。
四、綜上所述，上訴人依侵權行為法律關係，請求被上訴人再給
    付47,600元，及自109年12月28日（即刑事附帶民事起訴狀
    繕本送達被上訴人之翌日，送達證書見簡附民卷第55頁）起
    至清償日止，按年息百分之5計算之利息部分，為有理由，
    應予准許；逾此範圍之請求，則無理由，不應准許。原審就
    上開應准許部分，為上訴人敗訴之判決，尚有未洽，上訴論
    旨指摘原判決此部分不當，求予廢棄改判，為有理由，爰由
    本院廢棄改判如主文第2項所示。至於上訴人之請求不應准
    許部分（即精神慰撫金請求7萬元部分），原審為上訴人敗
    訴之判決，並駁回其假執行之聲請，經核並無不合，上訴意
    旨指摘原判決此部分不當，求予廢棄改判，為無理由，應駁
    回此部分之上訴。
五、本件事證已臻明確，兩造所為其餘攻擊、防禦及舉證，經本
    院審酌後，認與判決結論均無影響，爰不一一論列，附此敘
    明。
六、據上論結，本件上訴為一部有理由，一部無理由，依民事訴
    訟法第436條之1第1項、第3項、第450條、第449條第1項、
    第79條，判決如主文。
中　　華　　民　　國　　111 　年　　8 　　月　　10　　日
                  民事第五庭  審判長法  官  高文淵
                                    法  官  曹惠玲
                                    法  官  鄧雅心
以上正本證明與原本無異。
本判決不得上訴。
中　　華　　民　　國　　111 　年　　8 　　月　　10 　日
                                    書記官　賴峻權